【裁判字號】    97,交上易,268
【裁判日期】    971119
【裁判案由】    過失傷害
【裁判全文】
臺灣高等法院刑事判決               97年度交上易字第268號
上  訴  人
即  被  告  甲○○
上列上訴人因過失傷害案件，不服臺灣板橋地方法院97年度交易
字第345號，中華民國97年8月11日第一審判決（起訴案號：臺灣
板橋地方法院檢察署97年度偵續字第151號），提起上訴，本院
判決如下：
    主  文
上訴駁回。
    事實及理由
一、本案經本院審理結果，認第一審判決對被告甲○○因過失傷
    害人，處拘役肆拾日，如易科罰金，以新臺幣壹仟元折算壹
    日，減為拘役貳拾日，如易科罰金，以新臺幣壹仟元折算壹
    日之諭知，核無不當，應予維持，並引用第一審判決書記載
    之事實、證據及理由（如附件）。
二、被告上訴意旨略以：伊非肇事人，係告訴人乙○○駕駛機車
    未保持前後安全距離，否則應不會煞車不及，自己滑倒，根
    本與伊無關，況伊轉彎時有打方向燈等語。
三、上訴理由均經原判決詳細論述，補充敘述如下：
    被告雖一再指稱當時告訴人乙○○未保持安全距離等語，經
    查：被告所駕駛之自用小客車與告訴人所駕駛之機車，均沿
    台北縣永和市○○○路往板橋市「同向併行」，此有道路交
    通事故調查報告表附卷可按（見96年度偵字第18296號第12
    頁）是被告指稱告訴人未保持行車「前後」安全距離，容有
    誤解，況告訴人就本件車禍事故之發生，縱同有過失，惟此
    僅係告訴人就本件車禍發生之過失程度，而屬法院科刑時應
    審酌之情狀，及民事賠償之過失相抵問題，並不因之影響被
    告就本件車禍發生所應負之過失之責，而被告之過失行為與
    告訴人所受之傷害間，並有相當之因果關係，是被告所辯各
    節，要係卸責之詞，要無足採，本案事證明確，被告犯行，
    應堪認定。原判決審酌被告並無犯罪紀錄，有臺灣高等法院
    被告前案紀錄表1份在卷可佐，其疏未注意交通安全，致告
    訴人受有傷害，兼衡被告過失之程度、告訴人所受傷勢、被
    告之智識程度、家庭狀況及其犯罪後否認犯行之態度等一切
    情狀，而為科處被告刑罰之依據，其認事用法並無違背法令
    之處。
四、綜上，被告仍執前詞指摘原判決不當，難以推翻原判決之基
    礎，是其上訴無理由，應予駁回。
據上論結，應依刑事訴訟法第368 條、第373 條，判決如主文。
本案經檢察官郭啟東到庭執行職務。
中    華    民    國    97    年    11    月    19    日
            刑事第八庭    審判長法  官  鄭文肅
                                法  官  蔡光治
                                法  官  劉嶽承
以上正本證明與原本無異。
不得上訴。
                                書記官  魏淑娟
中    華    民    國    97    年    11    月    19    日
附錄：本案論罪科刑法條全文
中華民國刑法第284條
因過失傷害人者，處 6 月以下有期徒刑、拘役或 5 百元以下罰
金，致重傷者，處1年以下有期徒刑、拘役或5百元以下罰金。
從事業務之人，因業務上之過失傷害人者，處 1 年以下有期徒刑
、拘役或1 千元以下罰金，致重傷者，處 3 年以下有期徒刑、
拘役或2千元以下罰金。
附件：
臺灣板橋地方法院刑事判決             97年度交易字第345號
公  訴  人  臺灣板橋地方法院檢察署檢察官
被      告  甲○○
上列被告因過失傷害案件，經檢察官提起公訴（97年度偵續字第
151 號），本院判決如下：
    主  文
甲○○因過失傷害人，處拘役肆拾日，如易科罰金，以新臺幣壹
仟元折算壹日，減為拘役貳拾日，如易科罰金，以新臺幣壹仟元
折算壹日。
    事  實
一、甲○○於民國96年4 月18日上午9 時40分許，駕駛車牌號碼
    AV-6585 號自用小客車，沿臺北縣永和市○○○路往板橋市
    方向行駛，行經同路段與文化路交岔路口時，原應注意兩車
    併行之間隔，隨時採取必要之安全措施，且汽車行駛至交岔
    路口右轉彎時，應距交岔路口30公尺前顯示方向燈或手勢，
    換入外側車道、右轉車道或慢車道，駛至路口後再行右轉；
    而依當時道路為柏油路面、無缺陷、無障礙物，且視距良好
    等情狀，並無不能注意之情事，竟疏未注意與右側車輛之併
    行距離，且未預先顯示右轉方向燈，即貿然轉向右側，適後
    方直行在同向車道由乙○○所騎乘車牌號碼XLV-628 號重型
    機車，因煞避不及而人車倒地，致乙○○受有下巴撕裂傷5
    公分（14針）、左膝撕裂傷2.5 公分（4 針）與左膝及左小
    腿挫擦傷等傷害。甲○○於肇事後，留在現場，在偵查機關
    未查悉上情前，主動向到場處理警員承認肇事，因而接受裁
    判。
二、案經被害人乙○○訴由臺北縣政府警察局永和分局報告臺灣
    板橋地方法院檢察署檢察官偵查起訴。
    理  由
壹、程序部分
一、按調解經法院核定後，當事人就該事件不得再行起訴、告訴
    或自訴；又告訴乃論之刑事事件於偵查中或第一審辯論終結
    前，調解成立，並於調解書上記載當事人同意撤回意旨，經
    法院核定者，視為於調解成立時撤回告訴或自訴，鄉鎮市調
    解條例第27條第1 項、第28條第2 項分別定有明文，易言之
    ，當事人不得再行告訴之時間為調解經法院核定後，故於調
    解成立後但尚未經法院核定前，應仍得提起告訴。查告訴人
    乙○○與被告甲○○固於96年6 月5 日，於臺北縣永和市調
    解委員會就本案成立調解，然告訴人於96年7 月24日本院核
    定上開調解前，先於96年7 月7 日向偵查機關提起告訴，有
    臺北縣永和市調解委員會調解書及告訴人乙○○之警詢筆錄
    各1 份（96年度偵字第18296 號卷第30、31頁、第6 頁）在
    卷可佐，揆諸前揭說明，告訴人之告訴自屬合法。至上開經
    核定之調解內容固有「倘有刑事亦不追究加害人」之記載，
    然其並非撤回告訴之意旨，故本案應無上開條例第28條第2
    項之適用，合先敘明。
二、按被告以外之人（包括證人、鑑定人、告訴人、被害人及共
    同被告等）於審判外之陳述雖不符刑事訴訟法第159 條之1
    至之4 等4 條之規定，而經當事人於審判程序同意作為證據
    ，法院審酌該言詞陳述或書面陳述作成時之情況，認為適當
    者，亦得為證據；當事人、代理人或辯護人於法院調查證據
    時，知有刑事訴訟法第159 條第1 項不得為證據之情形，而
    未於言詞辯論終結前聲明異議者，視為有前項之同意，同法
    第159 條之5 定有明文。立法意旨在於傳聞證據未經當事人
    之反對詰問予以核實，原則上先予排除。惟若當事人已放棄
    反對詰問權，於審判程序中表明同意該等傳聞證據可作為證
    據；或於言詞辯論終結前未聲明異議，基於尊重當事人對傳
    聞證據之處分權，及證據資料愈豐富，愈有助於真實發見之
    理念，且強化言詞辯論主義，使訴訟程序得以順暢進行，上
    開傳聞證據亦均具有證據能力。本件證人即告訴人乙○○於
    警詢中、證人陳裕升於警詢、偵查中之陳述及臺北縣政府警
    察局永和分局道路交通事故肇事人自首情形紀錄表1 份，其
    性質雖均屬被告以外之人於審判外之陳述，屬傳聞證據，惟
    被告未於言詞辯論終結前對該上開證據表示異議，依上開規
    定，證人即告訴人乙○○、陳裕升於警詢、偵查中之陳述及
    臺北縣政府警察局永和分局道路交通事故肇事人自首情形紀
    錄表1 份，應具有證據能力。
貳、實體部分
一、訊據被告甲○○固坦承於上開時地駕駛上開自用小客車行經
    上開交岔路口處欲右轉時，告訴人乙○○所騎乘上開機車煞
    車不及而人車倒地，致受有上述傷害等情，惟矢口否認有何
    過失傷害犯行，辯稱：伊駕駛上開自用小客車行駛至交岔路
    口欲右轉時，有在路口前4 、5 公尺處顯示方向燈，並停止
    於路口等待右轉時，就看見告訴人乙○○騎乘機車突然打滑
    跌倒，伊當時駕駛車輛沒有突然向右偏之情形，也沒有撞擊
    告訴人之機車，是告訴人未注意保持安全距離且車速過快，
    所以才煞車滑倒受傷，伊駕車沒有過失云云。然查：
（一）本件案發經過，業據目擊證人陳裕升於本院審理中證稱：
      於96年4 月18日上午10許，伊騎乘機車行經臺北縣永和市
      ○○○路時，因前方車道由被告駕駛之車輛臨時要右轉文
      化路，伊雖然有煞住，但是當時騎乘機車跟在伊同向後方
      之告訴人沒有煞住而跌倒；伊當時是在被告車輛之右後方
      ；被告駕駛之車輛是過了斑馬線後，可能臨時決定要右轉
      ，所以車頭有做右轉的動作，並同時打右轉方向燈等語綦
      詳（本院卷第30 -32頁），衡以證人陳裕升與被告並無仇
      怨，僅因偶然目擊本件車禍事故而為上開證述，堪信其應
      無故意誣陷被告之必要，且證人陳裕升於本院審理中證述
      之目擊經過，與其於警詢及偵查中所證述（96年度偵字第
      18296 號卷第9-11頁、97年度偵續字第151 號卷第14 頁
      ），均無齟齬之處，堪信證人陳裕升上開證述應屬實在。
      參以證人即告訴人乙○○於警詢中亦證稱：當時伊騎乘機
      車在被告駕駛車輛右後方，因被告突然把車輛往右邊偏駛
      ，造成伊驚嚇閃避不及，致車輛失控而摔車等語在卷（96
      年度偵字第18296 號卷第7 頁），此外，並有道路交通事
      故現場圖1 份在卷可稽（上開偵查卷第12頁），足認被告
      駕駛車輛行經上開交岔路口欲右轉時，未注意保持與右側
      車輛之車距，且未預先於交岔路口30公尺前顯示右轉方向
      燈，即遽然右偏，使後方告訴人騎乘機車因煞避不及而人
      車倒地。被告雖辯稱其當時駕駛車輛停在交岔路口等待右
      轉且車身沒有右偏云云，然倘其所為為真實，則告訴人騎
      乘機車行駛於被告車輛右側後方，只需依其原有車速直行
      通過該交岔路口即可，自毋需煞車，又豈會產生因煞避不
      及而致人車倒地之結果，益證被告上開所辯，與事實不符
      ，難以採信。
（二）按汽車行駛時，駕駛人應注意兩車併行之間隔，並隨時採
      取必要之措施；又汽車行駛至交岔路口，右轉彎時，應距
      交岔路口30公尺前顯示方向燈或手勢，換入外側車道，行
      駛至路口再行右轉，道路交通安全規則第94條第3 項、第
      102 條第1 項第4 款分別定有明文，被告既考領有駕駛執
      照，當熟知上開規定。而當時道路為柏油路面、無缺陷、
      無障礙物一情，有肇事地點照片4 幀在卷可參（96年度偵
      字第18296 號卷第16、17頁），且該處視距良好一節，分
      為證人乙○○、陳裕升於警詢中證述明確（上開偵查卷第
      7 頁、第9 頁），並為被告於警詢中所坦承（上開偵查卷
      第4 頁），堪信案發當時並無不能注意之情事，然被告於
      上揭時地駕駛車輛，竟疏未注意上揭規定，於行經上開交
      岔路口時未預先於30公尺處顯示右轉方向，且貿然右偏，
      以致肇事，被告之駕車行為自有過失。另告訴人確因本件
      車禍致受有上揭傷害，亦有天主教耕莘醫院永和分院診斷
      證明書1 紙附卷可稽（上開偵查卷第20頁），被告上開駕
      車過失行為與告訴人之傷害間具有相當因果關係，亦堪認
      定。
（三）綜上，被告確有上開駕駛過失致告訴人受傷之犯行，其辯
      稱駕車並無過失云云，顯不可採。本案事證明確，被告犯
      行堪以認定，應予依法論科。
二、核被告所為，係犯刑法第284 條第1 項前段之過失傷害罪。
    又被告在偵查機關查知其為肇事者前，主動向前來處理之臺
    北縣政府警察局永和分局警員坦承犯罪而接受裁判等情，有
    上開單位道路交通肇事人自首情形記錄表1 份（96年度偵字
    第18296 號卷第15頁）在卷可佐，爰依刑法第62條前段自首
    之規定，減輕其刑。爰審酌被告並無犯罪紀錄，有臺灣高等
    法院被告前案紀錄表1 份在卷可佐，其疏未注意交通安全，
    致告訴人受有傷害，兼衡被告過失之程度、告訴人所受傷勢
    、被告之智識程度、家庭狀況及其犯罪後否認犯行之態度等
    一切情狀，量處如主文所示之刑，並諭知易科罰金之折算標
    準。又被告犯罪時間在96年4 月24日以前，上開所犯之罪，
    合於中華民國96年罪犯減刑條例第2 條第1 項第3 款規定，
    應減其宣告刑期2 分之1 ，併諭知易科罰金之折算標準。
據上論斷，應依刑事訴訟法第299 條第1 項前段、第284 條之1
，刑法第284 條第1 項前段、第62條前段、第41條第1 項前段，
刑法施行法第1 條之1 第1 項、第2 項前段，中華民國九十六年
罪犯減刑條例第2 條第1 項第3 款、第7 條、第9 條，判決如主
文。
本案經檢察官陳旻源到庭執行職務。
中    華    民    國    97    年    8     月    11    日
                  交通法庭  法  官  俞秀美
以上正本證明與原本無異。
如不服本判決應於送達後10日內向本院提出上訴狀。
                            書記官  謝怡貞
中    華    民    國    97    年    8     月    12    日
附錄本案論罪科刑之法條：
中華民國刑法第284條
因過失傷害人者，處 6 月以下有期徒刑、拘役或 5 百元以下罰
金，致重傷者，處1年以下有期徒刑、拘役或5百元以下罰金。
從事業務之人，因業務上之過失傷害人者，處 1 年以下有期徒刑
、拘役或1 千元以下罰金，致重傷者，處 3 年以下有期徒刑、
拘役或2千元以下罰金。


司法院資訊處製作；財團法人民間司法改革基金會備份。
